【裁判字號】    95,交上訴,87
【裁判日期】    950929
【裁判案由】    過失致死
【裁判全文】
臺灣高等法院交通法庭判決        95年度交上訴字第87號
上  訴  人  臺灣宜蘭地方法院檢察署檢察官
上  訴  人
即  被  告  甲○○
被      告  乙○○
選任辯護人  曾文杞律師
上列上訴人因被告過失致死案件，不服臺灣宜蘭地方法院95年度
交訴字第1 號，中華民國95年5 月30日第一審判決（起訴案號：
臺灣宜蘭地方法院檢察署94年度偵字第3332號），提起上訴，本
院判決如下：
    主  文
原判決撤銷。
甲○○因過失致人於死，處有期徒刑陸月，如易科罰金，以銀元
佰元即新臺幣玖佰元折算壹日。
乙○○從事業務之人，因業務上之過失致人於死，處有期徒刑陸
月，如易科罰金，以銀元佰元即新臺幣玖佰元折算壹日。
    事  實
一、乙○○為俊雄工程有限公司之司機，駕駛車輛即為其業務行
    為。民國（下同）九十四年八月十四日上午六時許，乙○○
    駕駛供業務上使用之車牌號碼ＧＸ─Ｍ三六號營業用大貨車
    ，前往宜蘭縣南澳鄉維修臺灣水泥公司之電塔時，原應注意
    鄉道宜五十八線入口處設有「禁止大貨車及聯結車進入」之
    標誌，竟疏未注意，擅將該營業用大貨車駛入該路段，並在
    距離南澳農場約一公里處停放後，逕行前往附近維修電塔。
    嗣甲○○於同日駕駛車牌號碼ＪＥ─一九四七號自小貨車，
    沿鄉道宜五十八線往南澳農場方向行駛，同日上午七時許，
    途經乙○○停放營業大貨車之地點時，本應注意該路段行車
    速限為時速五十公里，且汽車行駛時，駕駛人應注意車前狀
    況，隨時採取必要之安全措施，在未劃標線之道路遇有特殊
    情況必須行駛左側道路時，除應減速慢行外，並注意前方來
    車及行人，且依當時之天候晴，日間有自然光線，路面乾燥
    無缺陷，因右前方停放乙○○駕駛之上開大貨車遮擋，對甲
    ○○行車視距阻礙，而在客觀上並無不能注意之情事，竟疏
    未注意車前狀況，亦未在偏左繞越乙○○停放之大貨車而行
    駛左側道路時減速慢行，反以時速六十至七十公里間之高速
    ，偏向左側道路超速行駛。適有葉水田騎乘重型機車沿鄉道
    宜五十八線自對向迎面而來，甲○○因閃避不及，與葉水田
    正面對撞，致葉水田因胸部挫傷內出血當場死亡。甲○○於
    肇事後，在有偵查犯罪職權之機關尚不知何人為肇事者前，
    主動報警處理，並坦承肇事而自首接受訴追、裁判。
二、案經葉水田之姪子丙○○訴由宜蘭縣警察局蘇澳分局報請臺
    灣宜蘭地方法院檢察署檢察官偵查起訴。
    理  由
一、訊據被告甲○○，坦認有行車疏忽，撞擊被害人葉水田，造
    成葉水田當場死亡之事實不諱；被告乙○○雖坦認鄉道宜五
    十八線入口處所設有「禁止大貨車及聯結車進入」標誌，其
    仍將車牌號碼ＧＸ─Ｍ三六號營業用大貨車駛入，惟辯稱：
    其在距離南澳農場約一公里處停置該大貨車時，業已緊靠右
    側路邊停放，僅屬單純違反道路交通安全規則之行為，與葉
    水田之死亡間，並無因果關係云云。
二、經查，上開被告甲○○有行車疏未注意車前狀況，亦未在偏
    左繞越乙○○停放之大貨車而行駛左側道路時減速慢行，反
    以時速六十至七十公里間之高速，偏向左側道路超速行駛，
    迎面與騎乘重型機車之葉水田相撞，致葉水田當場死亡之事
    實，迭據被告甲○○於偵、審中供承不諱，被告乙○○亦坦
    認將大貨車停放在鄉道宜五十八線往南澳農場方向距南澳農
    場約一公里處，復有道路交通事故現場圖、道路交通事故調
    查報告表及車禍現場照片十六幀等附卷可稽。而被害人葉水
    田因本件車禍事故當場死亡一情，亦經臺灣宜蘭地方法院檢
    察署檢察官督同法醫相驗屬實，製有勘驗筆錄、相驗屍體證
    明書、驗斷書各一份及相驗照片六幀存卷足憑。被告甲○○
    之自白，核與事實相符，自堪採為對其不利認定之依據。又
    被告甲○○於事故發生後，在有偵查犯罪職權之機關尚不知
    何人為肇事者前，即主動報警處理並坦承犯行而接受訴追、
    裁判之事實，有宜蘭縣警察局蘇澳分局南澳分駐所受理各類
    案件紀錄表在卷（原審卷第七三頁）可按。
三、次查，本件肇事地點為鄉道宜五十八線，該於入口處已設牌
    禁止大貨車及聯結車進入，其考量因素應係道路寬度不夠，
    若大貨車或聯結車進出，將影響其他車輛之視線及行進。被
    告乙○○無視該禁止標誌，猶將大貨車駛入，顯有違規之情
    事；且被告乙○○駕駛之車牌號碼ＧＸ─Ｍ三六號營業用大
    貨車，車寬達二．五三公尺、高度甚高，停放在路寬九．０
    七公尺之上開路段，以道路中心線往道路兩端計算，肇事地
    點雙向車道寬應各為四．五四公尺，雖被告乙○○係緊靠道
    路右側路邊停車，惟經扣除該大貨車之車寬二．五三公尺後
    ，車道寬僅剩二．０一公尺，與被告乙○○停放之大貨車同
    一車道而自該大貨車後方前來之被告甲○○行經該處時，為
    繞越大貨車，並慮及依道路交通安全規則之規定與大貨車間
    應保持之車距五０公分，再扣除小客車之車寬，自須跨越道
    路中心線占用來車道，顯足以影響被告甲○○之行車動向。
    再依相驗卷附照片所攝，被告乙○○停放大貨車處，車尾之
    後方不遠處即一彎道，而依道路交通事故現場圖之記載，本
    件肇事地點，乃在被告乙○○停放大貨車處車尾左後方六．
    二公尺處，距離上開彎道約為三十公尺，大貨車車尾後擋板
    一半至地面之高度為一．四八公尺，車頭之高度復較車尾之
    後擋板為高，被告甲○○駕車自大貨車後方同向而來，其視
    線自係受被告乙○○所停放大貨車車頭、車尾之阻礙而無法
    正視前方。堪認被告甲○○行車肇事除己身前開所載疏失外
  ，尚受被告乙○○不當停車遮擋之影響。被告乙○○所辯其違
    規停車，與本件車禍之發生，不具相當因果關係云云，顯係
    避就、卸責之詞，不足採信。
四、按行車速度，依速限標誌或標線之規定，道路交通安全規則
    第九十三條定有明文。又汽車行駛時，駕駛人應注意車前狀
    況，並隨時採取必要之安全措施；汽車除行駛於單行道或指
    定行駛於左側車道外，在未劃標線之道路，應靠右行駛。但
    遇有特殊情況必須行駛左側道路時，除應減速慢行外，並注
    意前方來車及行人，復經道路交通安全規則第九十四條第三
    項及第九十五條第一項規定明確。依卷附交通事故現場圖、
    道路交通事故調查表之記載及現場照片所攝，本件事故發生
    時之天候晴、日間有自然光線、路面無缺陷，雖被告乙○○
    停放路邊右側之營業用大貨車，遮蔽被告甲○○之行車視距
    ，惟依現場客觀情狀，被告甲○○尚非全然不能注意，其駕
    駛自小貨車，超速且偏左繞越被告乙○○停放路邊之大貨車
    ，竟疏未注意，迎面撞擊被害人葉水田騎乘之重型機車以致
    肇事，與被告乙○○之不當停車，同為本件車禍事故之肇事
    原因。臺灣省基宜區車輛行車事故鑑定委員會九十四年九月
    二十六日基宜鑑字第０九四五００二二七八號函所檢附之鑑
    定意見書（九十四年相字第二六二號相驗卷第五八頁至第六
    一頁）疏未將乙○○停車不當之過失，併予審酌，尚未臻周
    詳，本院援不引據該鑑定意見。又被害人葉水田之死亡結果
    ，確係肇因於本件車禍事故而與被告甲○○之過失行為間，
    具有相當因果關係。本件事證已臻明確，被告甲○○、乙○
    ○二人之過失犯行，均堪予認定。
五、核被告乙○○為俊雄工程有限公司之司機，駕駛車輛乃其業
    務行為，疏未注意「禁止大貨車及聯結車進入」之標誌，擅
    將所駕駛之大貨車駛入鄉道宜五十八線，並停放在距離南澳
    農場約一公里處，遮蔽被告甲○○之行車視距，致被告甲○
    ○行車肇事之所為，係犯刑法第二百七十六條第二項之業務
    過失致死罪；被告甲○○之所為，係犯刑法第二百七十六條
    第一項之過失致人於死罪。被告甲○○於事故發生後，在有
    偵查犯罪職權之機關尚不知何人為肇事者前，即主動報警處
    理並坦承犯行而接受訴追、裁判，符合自首之要件，應依刑
    法第六十二條前段之規定，減輕其刑。
六、原審對被告甲○○予以論罪、科刑，固非無見；惟查：(一)原
    判決未將被告乙○○之不當停車，同列為本件肇事之原因，
    尚有違誤；(二)按行為後法律有變更者，適用行為時之法律。
    但行為後之法律有利於行為人者，適用最有利於行為人之法
    律，刑法第二條第一項定有明文。被告於犯罪時之刑法第四
    十一條第一項前段規定：「犯最重本刑為五年以下有期徒刑
    以下之刑之罪，而受六個月以下有期徒刑或拘役之宣告，因
    身體、教育、職業、家庭之關係或其他正當事由，執行顯有
    困難者，得以一元以上三元以下折算一日，易科罰金」，又
    被告行為時之易科罰金折算標準，修正前罰金罰鍰提高標準
    條例第二條前段（現已刪除）規定，就其原定數額提高為一
    百倍折算一日，則被告行為時之易科罰金折算標準，應以銀
    元三百元折算一日，經折算為新臺幣後，應以新臺幣九百元
    折算為一日。惟九十五年七月一日修正公布施行之刑法第四
    十一條第一項前段則規定：「犯最重本刑為五年以下有期徒
    刑以下之刑之罪，而受六個月以下有期徒刑或拘役之宣告者
    ，得以新臺幣一千元、二千元或三千元折算一日，易科罰金
    」，經比較修正前、後之易科罰金折算標準，以九十五年七
    月一日修正公布施行前之規定，較有利於行為人，應依刑法
    第二條第一項前段，適用修正前刑法第四十一條第一項前段
    規定，定其折算標準。原判決未及比較及此，亦有未合。檢
    察官據告訴人丙○○之請求，提起上訴意旨以：被告甲○○
    迄未與告訴人達成和解，原判決對被告甲○○之量刑過輕；
    及被告甲○○提起上訴指摘原判決之量刑過重，雖均無足取
    ；惟檢察官另以被告乙○○就本件車禍之發生，有停車不當
    之過失，提起上訴部分，為有理由，應由本院將原判決予以
    撤銷改判。爰審酌被告甲○○之過失程度較重、被告乙○○
    之注意義務較高、迄均未與被害人家屬達成和解及犯後態度
    等一切情狀，分別量處如主文第二項、第三項所示之刑，並
    均諭知如易科罰金之折算標準。
據上論斷，應依刑事訴訟法第三百六十九條第一項前段、第三百
六十四條、第二百九十九條第一項前段，刑法第二條第一項前段
、第二百七十六條第一項、第二項、第六十二前段、第四十一條
第一項前段（修正前），罰金罰鍰提高標準條例第一條前段，判
決如主文。
本案經檢察官鍾鳳玲到庭執行職務。
中    華    民    國    95    年    9     月    29    日
                  交通法庭審判長法  官  吳昭瑩
                                法  官  王梅英
                                法  官  王麗莉
以上正本證明與原本無異。
業務過失致死部分，如不服本判決，應於收受送達後十日內向本
院提出上訴書狀，其未敘述上訴之理由者並得於提起上訴後十日
內向本院補提理由書（均須按他造當事人之人數附繕本）。
                                書記官  洪秋帆
中    華    民    國    95    年    9     月    29    日
附錄：本案論罪科刑法條全文
刑法第276條
因過失致人於死者，處 2 年以下有期徒刑、拘役或 2 千元以下
罰金。
從事業務之人，因業務上之過失犯前項之罪者，處 5 年以下有期
徒刑或拘役，得併科 3 千元以下罰金。


司法院資訊處製作；財團法人民間司法改革基金會備份。
